【裁判字號】    99,婚再,2
【裁判日期】    990728
【裁判案由】    離婚
【裁判全文】
臺灣臺中地方法院民事裁定  99年度婚再字第2號
再審原告    乙○○
再審被告    甲○○
上列當事人間請求履行同居、離婚等事件，再審原告對於民國98
年9月14日本院98年度婚字第305號民事確定判決提起再審之訴，
本院裁定如下：
    主    文
再審之訴駁回。
再審訴訟費用由再審原告負擔。
    理    由
一、按提起民事再審之訴，應於30日之不變期間內提起；前項期
    間，自判決確定時起算，判決於送達前確定者，自送達時起
    算，其再審之理由發生或知悉在後者，均自知悉時起算，民
    事訴訟法第500條第1項、第2項定有明文。而提起再審之訴
    之原告，如主張其再審理由知悉在後者，應就所主張之事實
    負舉證之責任（最高法院30年度抗字第443號判例參照）。
    次按再審之訴不合法者，法院應以裁定駁回之，民事訴訟法
    第502條第1項定有明文；所謂再審之訴不合法，係指再審之
    訴不合程式，或已逾期間，或法律上不應准許者而言（最高
    法院27年度抗字第622號判例參照）。
二、查再審原告指摘本院98年度婚字第305號確定判決，有民事
    訴訟法第496條第1項第1款適用法規顯有錯誤之再審事由，
    而提起本件再審之訴，此有民事聲請再審狀附於臺灣高等法
    院臺中分院99年度聲字第26號卷可憑。次查本院98年度婚字
    第305號履行同居等事件，係本件再審原告於該事件中訴請
    本件再審被告履行同居，本件再審被告於該事件中則反訴請
    求離婚；而本院98年度婚字第305號判決，係於民國98年9月
    14日宣判，本件再審原告則於同年10月1日收受前開判決正
    本之送達（98年9月21日以寄存送達方式送達，經10日生送
    達效力）；然本件再審原告於98年9月16日具狀撤回履行同
    居之起訴，經本院送達繕本予本件再審被告，逾10日未提出
    異議而視為同意撤回等事實，有履行同居起訴狀、反訴狀、
    宣示判決筆錄、98年度婚字第305號民事判決、撤回起訴狀
    、送達證書附於本院98年度婚字第305號卷可證。另查本件
    再審原告嗣雖於同年10月6日對本院98年度婚字第305號民事
    判決提起上訴，並於臺灣高等法院臺中分院98年度家上字第
    107號事件98年11月26日行準備程序時，聲明係針對離婚部
    分提起上訴，惟於前開事件言詞辯論終結後之98年12月25日
    具狀撤回上訴（原定宣判日期為98年12月28日），亦經本件
    再審被告於98年12月30日具狀陳報同意撤回而生效等事實，
    亦經本院調取臺灣高等法院臺中分院98年度家上字第107號
    卷核閱無誤，亦堪信為真實。則本院98年度婚字第305號民
    事判決即關於本件再審被告反訴離婚部分之判決於98年12月
    25日確定，應可認定。再查本件再審原告係於99年2月11日
    提起本件再審之訴，而嗣經臺灣高等法院臺中分院以99年度
    聲字第26號民事裁定，以本院始有專屬管轄權為由移送本院
    ，亦經本院調取臺灣高等法院臺中分院99年度聲字第26號卷
    核閱無誤。
三、綜上所述，本院98年度婚字第305號民事確定判決於98年12
    月25日確定，然本件再審原告係於99年2月11日始提起本件
    再審之訴，顯已逾民事訴訟法第500條第1項所規定自判決確
    定時起算之30日不變期間；此外，本件再審原告，迄未舉證
    證明其再審理由知悉在後，其訴顯不合法，應予駁回。
四、至本院98年度婚字第305號事件中有關履行同居之訴部分，
    因經本件再審原告撤回起訴，而視同未起訴，並無確定判決
    存在，亦無提起再審之訴之餘地，再審原告對此部分提起再
    審之訴，顯為法律上不應准許，應併駁回之，附此敘明。
五、依民事訴訟法第502條第1項、第95條、第78條，裁定如主文
    。
中    華    民    國    99    年    7     月    28    日
                    家事法庭    法  官  陳卿和
正本係照原本作成
如不服本裁定應於送達後10日內向本院提出抗告狀。
中    華    民    國    99    年    7     月    28    日
                                書記官  薛淑玲

司法院資訊處製作；財團法人民間司法改革基金會備份。
